【裁判字號】    89,交易,135
【裁判日期】    890905
【裁判案由】    過失致死
【裁判全文】
臺灣士林地方法院刑事判決                        八十九年度交易字第一三五號
    公  訴  人  臺灣士林地方法院檢察署檢察官
    被      告  甲○○
    選  任
    辯護人  吳麗雲律師
右被告因過失致死案件，經檢察官提起公訴（八十九年度偵字第六七三號），本院判
決如左：
    主  文
甲○○因過失致人於死，處有期徒刑參月，如易科罰金以參佰元折算壹日。緩刑貳年
。
    事  實
一、甲○○於民國八十八年十一月二十八日二十二時十分許，騎乘車號ＫＭＥ—一五
    七號重型機車，沿臺北市大同區○○○路○段南向北方向行駛，欲至延平北路三
    段之全家便利商店上班，行經延平北路二段二四七巷口時，本應注意車前狀況，
    隨時採取必要之安全措施，依當時之天候路況，又無不能注意之情形，竟疏於注
    意，不慎撞及由延平北路二段二七二巷西向東，行走在未設有行人穿越道亦非禁
    止穿越之路段穿越道路，未注意左右來車並迅速穿越之郭來成之腰部，致郭來成
    倒地受有下背扭挫傷傷害，嚴重疼痛，經送醫急救後，仍於八十八年十二月四日
    上午五時四十六分，併發肺炎、敗血性休克死亡。甲○○於肇事後，犯罪未被發
    覺前，當場向經由路人報警前往現場處理之員警自首犯罪而接受裁判。
二、案經臺北市政府警察局大同分局報請臺灣士林地方法院檢察署檢察官偵查起訴。
    理  由
一、訊據被告甲○○對有於右揭時、地騎乘重型機車，未注意車前狀況不慎撞及被害
    人郭來成，被害人經送醫後仍不治死亡之事實供承不諱，惟矢口否認其過失行為
    與被害人之死亡間有相當因果關係，辯稱：本件交通事故發生後，被告立即將被
    害人送醫急救，當時醫生告以只有腰部受傷，修養一陣子即可，詎事故發生六日
    後，被害人竟因併發肺炎、敗血性休克死亡，且馬偕醫院八十九年六月九日馬院
    醫骨字第八九０九一八號函亦表示「…但病人之下背部因車禍有嚴重疼痛，故翻
    身困難，若與病患相仿之年齡及身體狀況，受傷一星期內即引發敗血性休克死亡
    之機會並不高，從臨床觀點而論，病患在數日內死亡與受傷之間的關聯可謂可能
    有關聯但非絕對」，故被告之過失行為與被害人之死亡結果並無相當因果關係存
    在，自應僅負過失傷害刑責云云。經查：
（一）前揭被告騎乘重型機車因未注意車前狀況不慎撞及被害人之事實，業據被告坦
      承不諱，復有道路交通事故調查報告表、臺北市政府警察局大同分局交通分隊
      交通事故談話記錄表、現場照片七幀附卷可佐，參以被告自承肇事當時之車速
      僅為每小時四十公里左右，有前揭交通事故談話記錄表可證，而被害人當時已
      七十四歲之高齡，其穿越雙車道進入對向車道，並非以他人不及注意之快速動
      作突然通過，然被告以四十公里之時速行進，竟僅於撞及被害人前之四至五公
      尺間始發覺被害人而不及閃避，衡諸常情，即難謂被告已盡其應注意車前狀況
      之義務。又被害人雖在未設有行人穿越道亦非禁止穿越之路段穿越道路時，未
      注意左右來車並迅速穿越，違反道路交通安全規則第一三四條第五款之規定，
      然此僅涉及被告是否得據以減免其民事責任，究難執此脫免其刑事上之過失責
      任。此外本件車禍經送鑑定肇事之經過情形，臺北市車輛行車事故鑑定委員會
      亦同此認定，此有臺北市車輛行車事故鑑定委員會鑑定意見書一份可佐，是被
      告就本件車禍之發生有過失之行為甚明。
（二）按刑法上之過失，其過失行為與結果間，在客觀上有相當因果關係始得成立。
      所謂相當因果關係，係指依經驗法則，綜合行為當時所存在之一切事實，為客
      觀之事後審查，認為在一般情形下，有此環境、有此行為之同一條件，均可發
      生同一之結果者，則該條件即為發生結果之相當條件，行為與結果即有相當之
      因果關係。又如因行為人之過失行為，先致被害人受傷，再因該傷致死，或因
      該傷致病，因病致死，即因原傷參入自然力後助成病死之結果者，均難謂無相
      當之因果關係，自應依過失致人於死罪論處；倘若被害人因該過失行為受傷後
      ，另因罹患他病致死，所患之病與原傷毫無關聯，非屬原傷加入自然力所致者
      ，則其因果關係業已中斷，祇能論以過失傷害罪，最高法院七十六年度台上字
      第一九二號判例、八十七年度臺上字第三四一七號判決分別揭示其旨可資參照
      。經查，依卷附之馬偕紀念醫院甲種診斷證明書所載「於８８—１１—２９因
      下背扭挫傷由急診入院，因下背疼痛臥床致併發肺炎敗血性休克，於８８—１
      ２—４上午５：４６死亡」等語，及上開馬偕醫院八十九年六月九日馬院醫股
      字第八九０九一八號函載「病患郭來成先生（病例號碼：0000000—８
      ）於民國八十八年十一月二十八日因車禍住院。當時傷害情況以Ｘ光而言並不
      嚴重，急診之胸部Ｘ光顯示有支氣管擴張、腰椎股退化、骨質疏鬆及疑陳舊性
      第一腰椎壓迫性骨折，在一般老年人是常見之Ｘ光變化。但病人之下背部因車
      禍有嚴重疼痛，故翻身困難，若與病患相仿之年齡及身體狀況，受傷一星期內
      即引發敗血性休克死亡之機會並不高，從臨床觀點而論，病患在數日內死亡與
      受傷之間的關聯可謂可能有關聯但非絕對」等語，可知被害人係先因車禍而受
      有下背扭挫傷入院急診，後又因下背疼痛而導致併發肺炎及敗血性休克，因此
      ，被害人之死亡顯係因被告之過失行為先致其受傷，再因該傷致病，因病致死
      ，亦即因原傷參入自然力後助成病死之結果，其間並非因罹患其他疾病、或有
      獨立之外力之介入而中斷因果關係，自應認被告之過失行為與被害人之死亡結
      果間有相當之因果關係。至被告持該馬偕醫院函為據，辯稱被告之過失行為與
      被害人之死亡結果並無相當因果關係存在，被告應僅負過失傷害刑責云云，然
      綜觀該函全旨，係表明以被害人之年齡而言，在「一星期內」即引發敗血性休
      克之機會並不高、病患在「數日內」死亡與受傷之間有可能，但非絕對之關聯
      性，並非謂以被害人之年齡絕無因受有前開傷害而致死之可能，自難據此逕謂
      二者間無相當因果關係之存在，是其所辯，顯不足採。
二、核被告所為，係犯刑法第二百七十六條第一項之過失致人於死罪。被告於肇事後
    ，犯罪未被發覺前，向前往現場處理之員警承認肇事，有臺北市政府警察局大同
    分局交通分隊交通事故談話記錄表附卷可稽，本院並依職權向台北市政府警察局
    大同分局查詢，據該分局函覆稱：該局勤務指揮中心無報案人之相關資料，惟被
    告於警訊筆錄中陳述車禍發生後，係渠扶被害人至路旁，由路人報警叫救護車等
    情，核與被告於本院審理時所稱：肇事後，伊請路人報警，且將被害人移到路邊
    ，等救護車來到，由救護車將被害人送至醫院，伊留在肇事現場等候警察等語相
    符，足認被告於肇事後，對未發覺之犯罪自首，之後並接受裁判，應依刑法第六
    十二條前段規定減輕其刑。爰審酌被告之品行、過失程度、所生危害、肇事後之
    態度，及迄今仍未能與被害人家屬達成民事上和解賠償損失等一切情狀，量處如
    主文所示之刑，並諭知易科罰金之折算標準。又被告前未曾受有期徒刑以上刑之
    宣告，其因過失而犯罪，且現為東吳大學在學生，因母親已歿，父親患病，致家
    境清寒，其學費係向銀行申請就學貸款而支付，有其提出附卷之學生證影本、戶
    籍謄本、其父張朝森之診斷證明書及台北銀行高級中等以上學校學生就學貸款申
    請書各一份可稽，被告於課後並打工賺取生活費，犯後因經濟情形，表示願以新
    台幣十五萬元賠償被害人家屬，而未為被害人家屬所接受。本院因認其經此起訴
    審判，當知所警惕，信無再犯之虞，所宣告之刑以暫不執行為適當，並諭知緩刑
    二年，以啟自新。
據上論斷，應依刑事訴訟法第二百九十九條第一項前段、刑法第二百七十六條第一項
、第六十二條前段、第四十一條、第七十四條第一款、罰金罰鍰提高標準條例第一條
前段、第二條，判決如主文。
本案經檢察官陳俊宏到庭執行職務
中      華      民      國      八十九      年     九     月     五     日
                                  臺灣士林地方法院刑事第二庭
                                          法  官
右正本證明與原本無異。
如不服本判決，應於判決送達後十日內，向本院提出上訴狀。
                                          書記官
中      華      民      國      八十九      年      九      月    五    日


司法院資訊處製作；財團法人民間司法改革基金會備份。
